臺灣臺南地方法院交通事件裁定　　　　　　　　　　九十三年度交聲字第一九七號
　　移送機關　交通部公路總局嘉義區監理所臺南監理站
　　受處分人
　　即異議人　甲○○
右列受處分人因違反道路交通管理處罰條例案件，對於交通部公路總局嘉義區監理所
臺南監理站九十三年四月六日所為之裁決處分（處分案號：嘉監南字第裁七四─Ｓ0
0000000號）聲明異議，本院裁定如左：
    主  文
原處分撤銷。
甲○○汽車駕駛人，爭道行駛，行經多車道之圓環，不讓內側車道之車輛先行，處罰
鍰新臺幣陸佰元，並記違規點數壹點。
    理  由
一、原處分意旨略以：受處分人即異議人甲○○於民國九十二年十二月十五上午十一
    點三十五分左右，駕駛車牌號碼ＴＯ─五四０一號自用小客車，沿台南市○○路
    ，由南往北方向行經民生綠園圓環時，因在圓環內變換車道未注意安全距離，致
    與陳巧君所駕駛之車牌號碼六０七八─ＧＦ號自用小客車發生碰撞，而為台南市
    警察局交通隊警員予以舉發。原處分機關即交通部公路總局嘉義區監理所臺南監
    理站經查證後，復認異議人之前述違規事實明確，乃依道路交通管理處罰條例第
    五十八條第一項第一款之規定，並參酌違反道路交通管理事件統一裁罰基準表之
    相關內容，而裁處異議人罰鍰新臺幣六百元等語。
二、聲明異議意旨則略以：受處分人即異議人甲○○於前開時間，駕駛車牌號碼ＴＯ
    ─五四０一號自用小客車，沿台南市○○路，由南往北方向行經民生綠園圓環入
    口時，適遇紅燈乃隨即停在南門路口等待，待南門路之號誌變換為綠燈時，異議
    人即從南門路口直駛進入圓環之內線車道行駛，此時陳巧君駕駛之車牌號碼六０
    七八─ＧＦ號自用小客車，竟然自後追撞其所駕駛之上開小客車，顯見異議人並
    無任何違規行為情事。又就所謂「變換車道」之定義，應係指「行駛中之車輛，
    駛移至鄰側車道」而言，然異議人係直接進入圓環內側車道，故異議人應無變換
    車道之駕駛行為。另陳巧君所駕駛之車牌號碼六０七八─ＧＦ號自用小客車，與
    異議人所駕駛之小客車，在民生綠園圓環之內側車道發生交通事故後，依據兩車
    之撞擊痕跡判斷，應係陳巧君所駕駛之後車追撞異議人所駕駛之前車，始會造成
    異議人所駕駛之小客車後保險桿，與陳巧君所駕駛小客車之前保險桿均有擦撞痕
    跡，足見本件車禍並非異議人變換車道所造成。此外，本件交通事故發生後，警
    方人員並未立即到現場採證勘測，交通勤務警員舉發本件違規，僅係以陳巧君之
    陳述內容及揣測之現場圖為依據，該認定之憑據甚弱，異議人所陳述之已在圓環
    內以低速慢行之部分，並未記載於筆錄中，終造成不利於異議人之裁決，故異議
    人不服原處分機關之裁處內容，乃提起本件異議。
三、按汽車駕駛人，爭道行駛，行經多車道之圓環，不讓內側車道之車輛先行者，處
    新臺幣六百元以上一千八百元以下罰鍰，並記違規點數一點，道路交通管理處罰
    條例第四十五條第八款及六十三條第一項第一款分別定有明文。其次，汽車行駛
    至交岔路口，行經多車道之圓環，應讓內側車道之車輛先行，道路交通安全規則
    第一百零二條第九款亦規定甚明，至於車輛在行經多車道之圓環，外側車道之車
    輛是否已讓內側車道之車輛先行，則應以該車自外側車道駛入內側車道並順利繼
    續前行期間，是否會與行駛於內側車道之後方來車發生行車上之衝突等客觀情事
    ，來加以分析判斷，尚非僅以外側車道車輛駕駛人片面主觀認定，作為唯一之推
    論基礎。換言之，假若自圓環外側車道駛入內側車道之車輛，於變換車道駛入內
    側車道並順利前行期間，一般非特殊異常而原行駛於內側車道之後方來車，仍不
    能避免與之發生行車上之衝突，則該自外側車道駛入內側車道之車輛駕駛人，即
    難認為已讓內側車道之車輛優先通行。而汽車駕駛人行經多車道圓環時，自認內
    側車道之後方來車應不會在其駛入內側車道時發生行車衝突，則僅係其個人主觀
    上之片面推斷，其因此而貿然變換車道進入內側車道，如仍造成與內側車道之後
    方來車發生碰撞之結果，又假若未有其他客觀情事足以證明內側車道車輛有其他
    高速行駛等異常駕駛行為時，則外側車道車輛駕駛人即不得僅以前述片面主觀認
    知，而指其並未違反行經多車道之圓環應讓內側車道車輛優先通行之規定。
四、再者，圓環尚有別於一般道路，汽車行駛進入多車道圓環，而由外側車道進入內
    側車道之過程中，本質上雖即包含有變換車道之情形，然因道路交通管理處罰條
    例已就行經多車道圓環之駕駛行為，另有外側車道車輛駕駛人應讓內側車道車輛
    先行之特別處罰規定，則汽車駕駛人行經多車道圓環時，有未讓內側車道先行之
    違規行為時，則此時僅需以汽車駕駛人駕駛汽車行經多車道圓環，未讓內側車道
    先行之規定加以處罰即為已足。至汽車駕駛人，駕駛汽車不依規定保持前、後車
    距離者，處二百元以上四百元以下罰鍰，道路交通管理處罰條例第五十八條第一
    款雖亦有明文之規定，然此條文所稱之「不依規定保持前、後車距離」，應係指
    同一車道內依序行駛之後車駕駛人，遇前方有突發事故，而前車緊急停止時，後
    車因未與前車保持相當之安全距離，以致於後車駕駛人隨之緊急煞停時，因兩車
    之前後距離不足，而撞及前車之情形而言。假若汽車駕駛人行經多車道圓環，由
    外側車道進入內側車道時，因未讓內側車道之車輛優先通行，即逕自駛入內側車
    道，以致內側車道之後方來車見狀煞停不及，而造成兩車發生撞擊事故時，則因
    兩車發生事故前並非屬於在同一車道依序排列行駛之前、後車關係，故外側車道
    車輛駕駛人強行駛入內側車道之違規行為，與前述所謂之「不依規定保持前、後
    車距離」之處罰規定，經核尚非相符。
五、經查：
    （一）本件受處分人即異議人甲○○並不否認有於前述時間，駕駛車牌號碼ＴＯ
          ─五四０一號自用小客車，沿台南市○○路，由南往北方向，行駛進入民
          生綠園圓環之內側車道時，與陳巧君所駕駛而沿該圓環內側車道行駛之車
          牌號碼六０七八─ＧＦ號自用小客車發生碰撞等事實，且有台南市警察局
          南市警交字第Ｓ00000000號舉發違反道路交通管理事件通知單、
          台南市警察局南市警交字第０九三００三九六００號書函各一份，以及台
          南市警察局南市警交字第０九三００四００二一號函所附之道路交通事故
          案件談話紀錄二份、交通事故現場蒐證照片九張、道路交通事故現場圖、
          道路交通事故調查報告表（一）、（二）各一紙在卷可參。
    （二）其次，詳細觀察本件道路交通事故現場圖內容，可知本件交通事故發生之
          地點，乃在台南市民生綠園圓環之內側車道處，而受處分人即異議人蔡登
          雄所駕駛之小客車，則係在自該圓環中線車道進入內側車道過程中，隨即
          與陳巧君所駕駛而沿內側車道行駛之小客車發生碰撞，顯見本件車禍發生
          前，陳巧君所駕駛之小客車確屬圓環之內側車道車輛無誤；又由本件兩車
          碰撞後之車損照片觀察，亦可發現異議人所駕駛之小客車係左側後方保險
          桿有擦撞痕跡，而陳巧君所駕駛之小客車則係右側前方保險桿有擦撞痕跡
          ，據此推斷，本件車禍發生時，異議人所駕駛之小客車仍係在自中線車道
          進入內側車道之變換車道過程中，而非如異議人所辯稱：其已進入內側車
          道，陳巧君所駕駛之小客車始自後撞及等情，故異議人有未讓業已行駛於
          圓環內側車道之車輛優先通行之駕駛行為無疑。否則，異議人所駕駛之小
          客車之撞擊痕跡，衡情應僅會出現在車輛後方保險桿中央處，而不可能出
          現於車損照片中所顯示之擦撞部位。從而，異議人於前述時、地，確有駕
          駛汽車行經多車道之圓環，未讓內側車道車輛優先通行之違規事實，應可
          認定。至異議人駕車自前開圓環中線車道進入內側車道時，雖非如一般車
          輛在直線道路變換車道時之順向逐漸斜行情形，然此係因圓環之環形車道
          與入口之特殊設施，將會造成車輛變換車道之行駛狀況會與在一般直線道
          路上行駛時產生差異所致，故異議人駕車自圓環入口處，經由外側車道直
          接通過中線車道而進入內側車道之駕駛過程，經核仍係變換車道之情形無
          疑。況駕駛人駕車進入多車道圓環時，本應先在外側車道中行駛，隨後再
          依序變換車道至內側車道行駛，尚不能在進入圓環後，隨即直接垂直穿越
          多線車道而進入內側車道行駛，而嚴重影響環內車輛之正常行駛，故異議
          人駕車自本件圓環入口處，直接穿越多線車道而欲進入內側車道行駛之駕
          駛行為，經核已非適當，而異議人更難據此而認其並無變換車道之行為，
          附此敘明。
    （三）況本件交通事故經送台灣省車輛行車事故覆議鑑定委員會鑑定結果，亦認
          受處分人即異議人甲○○駕駛小客車行經多車道圓環，未讓內側車道之車
          輛先行，係本件車禍之肇事原因等情，有台灣省車輛行車事故覆議鑑定委
          員會九十三年五月二十五日府覆議字第九三二０三一九號函一份在卷可佐
          ，此結果更加證明異議人之前述駕駛行為，確有違反道路交通管理處罰條
          例第四十五條第八款：汽車行經圓環，未讓內側車道之車輛優先通行之規
          定無疑。至本件先前送台灣省台南區車輛行車事故鑑定委員會鑑定結果，
          認為異議人變換車道未注意安全距離，為本件車禍之肇事原因等情，雖有
          該委員會九十三年二月二十七日南鑑字第九二一九八九號函所附之鑑定意
          見書一份附卷足考，然如前述，圓環之道路設置尚有別於一般道路，而道
          路交通安全規則亦就圓環之行車秩序另有特殊規定，故圓環內交通事故之
          肇事原因判斷，即應優先考慮道路交通安全規則中有關圓環行車秩序所為
          之特殊規定，而上開台灣省台南區車輛行車事故鑑定委員會之鑑定結果，
          因未確實考量本件車禍事故係發生於圓環內，並就有關圓環交通安全之特
          殊行車規定加以詳細審酌，而僅以一般道路變換車道之行車規定予以論斷
          ，故該鑑定結果經核尚非全然正確，而可逕予採用。然而，右述台灣省車
          輛行車事故覆議鑑定委員會既就本件交通事故再次鑑定明確，則異議人於
          前述時、地，確有駕駛汽車行經多車道之圓環，未讓內側車道車輛優先通
          行之違規事實，實無疑問。
    （四）再者，本件交通事故發生後，警方人員雖未在事故發生後立即到現場採證
          勘測，然依受處分人即異議人甲○○與陳巧君之上述道路交通事故案件談
          話紀錄中之陳述內容，可知異議人駕車與陳巧君所駕駛之小客車發生交通
          事故後，異議人主觀上自認擦撞情形並不嚴重，隨即駕車離開事故現場，
          且未保持事故現場之原狀，更未報警處理，後來陳巧君僅能自行駕車至警
          察局報案，此時交通勤務警員始知悉本件交通事故之發生等情，顯見警方
          人員不能於本件車禍發生後立即到場採證勘測，係異議人肇事後擅自離開
          事故現場所造成，故異議人尚難僅因警方人員未在事故後立即到場採證勘
          測，而質疑警員之舉發程序有何不當之處。另如前述，本件根據卷內所存
          之相關佐證資料，既可確認異議人駕車行經圓環，有未讓內側車道車輛先
          行之違規事實，則舉發警員未能於交通事故發生後隨即到場採證勘測一事
          ，經核尚不影響本件違規事實之認定。
    （五）此外，交通勤務警員依其職權本得對於交通違規事件自為事實之判斷與認
          定，並且依法予以開單舉發，而受處分人即異議人甲○○及陳巧君之警詢
          筆錄內容，則僅係供舉發警員於認定事實時之參考資料，而該筆錄之記載
          內容並非即是舉發警員之唯一判斷依據，通常尚須透過各項現場跡證、事
          故及車損照片等客觀資料之分析，始能獲得駕駛人是否有違規行為之結論
          。況本件舉發警員復係參酌前述台灣省台南區車輛行車事故鑑定委員會南
          鑑字第九二一九八九號函附之鑑定意見，而為異議人駕車於圓環內變換車
          道時確有違規行為之舉發，尚非僅依陳巧君之警詢筆錄及道路交通事故現
          場圖即貿然為之，故異議人所辯：舉發警員僅依陳巧君之陳述及揣測現場
          圖而為舉發，異議人所陳述之已在圓環內以低速慢行之部分，並未記載於
          筆錄中，終造成不利於異議人之裁決云云，經核尚非有理，而不足採。
    （六）末查，本件受處分人即異議人甲○○於右述時、地，駕駛前開自用小客車
          ，行經多車道之圓環，在自中線車道變換車道至內側車道時，與陳巧君所
          駕駛而原行於內側車道之小客車發生碰撞等事實雖足認定，然如前述說明
          可知，異議人之上開違規行為，與「行車未保持前、後車距離之行為」尚
          屬有異，而該駕駛行為經核則應係該當於道路交通管理處罰條例第四十五
          條第八款：行經多車道之圓環，未讓內側車道車輛優先通行之違規構成要
          件。從而，原處分機關即交通部公路總局嘉義區監理所臺南監理站未經詳
          查，即貿然根據舉發警員簡略之變換車道違規事實記載，而依照同條例第
          五十八條第一款之規定處罰異議人，經核於法尚非適當。
五、綜上所述，原裁處內容既有前述違誤，故應由本院裁定將原處分撤銷。然如前述
    ，受處分人即異議人甲○○於右述時、地，駕駛上開自用小客車，行經多車道之
    圓環，未讓內側車道車輛優先通行之違規事實既可認定，則本院仍應根據道路交
    通管理處罰條例第四十五條第八款及第六十三條第一項第一款等規定，並斟酌異
    議人違規情節之輕重，而另為異議人如主文第二項所示之諭知，以資適法。
六、據上論斷，應依道路交通案件處理辦法第二十條前段，裁定如主文。
中      華      民      國      九十三      年     九    月      六     日
                                臺灣臺南地方法院交通庭
                                      法  官  陳  志  成
右正本證明與原本無異。
如不服本裁定，應於送達後五日內，向本院提出抗告狀。
                                      書記官  黃  瓊  蘭
中      華      民      國      九十三      年     九    月      六     日
